臺灣高等法院臺中分院民事裁定　96年度抗字第46號
抗　告　人　　甲○○
相　對　人　　乙○○
上列抗告人因與相對人間支付命令再審之訴事件，對於中華民國
95年10月30日臺灣臺中地方法院95年度再字第8號所為裁定提起
抗告，本院裁定如下：
    主  文
原裁定廢棄，發回台灣臺中地方法院。
    理  由
一、本件抗告人在原法院提起再審之訴意旨略以：相對人未有任
    何債權證明，空以一紙催告抗告人清償借款之郵局存證信函
    ，即對抗告人聲請原法院核發94年度促字第36104號支付命
    令（下稱系爭支付命令），並以使系爭支付命令經寄存於相
    對人之弟所任職之臺中市警察局第四分局大墩派出所（下稱
    臺中市警大墩派出所），而抗告人無從知悉系爭支付命令存
    在，亦無從收受系爭支付命令之送達，而未能於法定期間內
    合法提出異議之方法，使系爭支付命令發生送達及確定之效
    力，顯見該支付命令並未合法送達，爰依法提起再審之訴。
二、原裁定則以：查系爭支付命令於94年8月4日由中華郵政股份
    有限公司臺中市黎明郵局向抗告人當時之戶籍所在地臺中市
    南屯區○○○街32之1號6樓送達，因未能於該址晤得抗告人
    ，亦無受領文書之同居人或受僱人，致為寄存送達，並經郵
    務人員將系爭支付命令寄存於臺中市警大墩派出所以為送達
    ，有系爭支付命令之送達證書在卷可稽（見原法院94年度促
    字第36104號卷）。然查系爭支付命令之送達通知書，依當
    時為送達之郵務人員即證人姜文正到庭證稱：「（問：提示
    本院94年度促字第36104號卷所附對債務人甲○○於九十四
    年八月四日之送達回證，有何意見？）本件送達證書上有藍
    筆打勾、有寫『寄存』二字是我的筆跡，所以本件我確定有
    依照寄存送達方式作業。本件的寄存送達通知書依規定，一
    份貼在大門旁的信箱（因為公寓大廈的大門黏貼的話會被撕
    掉，所以就貼在大門旁被投遞人的信箱上），本件信箱就在
    大門旁，所以一份貼在大門旁信箱，另外我會製作一份通知
    書投在信箱內。」等語（見原法院95年9月20日筆錄），可
    知一份係黏貼於設置在抗告人戶籍所在地之公寓大廈大門旁
    之抗告人住戶信箱上，一份則置於信箱內，顯見本件郵務人
    員於為本件寄存送達時，其並未依民事訴訟法第138條第1項
    規定黏貼於應受送達人住居所、事務所、營業所或其就業處
    所之門首，而與本條項寄存送達所規定送達通知書應黏貼於
    門首之程式不符，系爭支付命令之送達即難謂為合法。查本
    件系爭支付命令既未經合法送達於再審原告，則民事訴訟法
    第516條第1項所定送達後20日之不變期間即無從起算，系爭
    支付命令即不能確定，系爭支付命令既未確定，抗告人對之
    提起本件再審之訴，即不合法等語，認抗告人提起再審之訴
    顯不合法，因而裁定駁回抗告人再審之訴。
三、抗告意旨略以：原裁定以系爭支付命令未經合法送達致未確
    定為由，認抗告人就未確定之支付命令提起再審之訴為不合
    法，惟相對人已執系爭支付命令向原法院執行處聲請強制執
    行獲准，爰請求廢棄系爭支付命令等語。
四、按送達不能依民事訴訟法第136條及第137條規定為之者，得
    將文書寄存送達地之自治或警察機關，並作送達通知書兩份
    ，一份黏貼於應受送達人住居所、事務所、營業所或其就業
    處所門首，另一份置於該送達處所信箱或其他適當位置，以
    為送達，民事訴訟第138條定有明文。是依民事訴訟法第138
    條之規定為寄存送達時，應較一般送達謹慎，方足以保護應
    受送達人之權益，故除須將應送達之文書寄存送達地之自治
    或警察機關外，並須作送達通知書兩份，一份黏貼於應受送
    達人住居所、事務所、營業所或其就業處所門首，另一份置
    於該送達處所信箱或其他適當位置，以為送達，俾應受送達
    人知悉寄存之事實，前往領取，二者缺一均不能謂為合法之
    送達（最高法院64年台抗字第481號判例意旨參照）。次按
    公寓或大廈住戶之信箱，通常設於一樓門首，係為受遞郵件
    而設，祗要信箱之位置設在門首，不論受送達人住於何樓層
    ，則信箱應係門首之延長，亦可認為門首之一部分。故郵局
    投遞士寄存送達時，將製作之寄存送達通知書黏貼於一樓門
    首之信箱上，其效力與黏貼於門首無異，自發生寄存送達之
    效力（台灣高等法院90年度再抗字第57號裁定參照）。
五、經查，系爭支付命令於94年8月4日由中華郵政股份有限公司
    臺中市黎明郵局向抗告人當時之戶籍所在地臺中市南屯區○
    ○○街32之1號6樓送達，因未能於該址會晤抗告人，亦無受
    領文書之同居人或受僱人，致為寄存送達，並經郵務人員將
    系爭支付命令寄存於臺中市警察局第四分局大墩派出所以為
    送達，有系爭支付命令之送達證書附卷可按（見原法院94
    年度促字第36104號卷）。由該送達證書記載之形式觀之，
    郵務人員確有於「已作送達通知書兩份，一份黏貼於應受送
    達人住居所、營業所或其就業處所門首，另一份置於該送達
    處所信箱或其他適當位置，以為送達。」之欄位為勾記。且
    系爭支付命令之送達通知書，依當時為送達之郵務人員即證
    人姜文正於95年9月20日至原審法院證稱：「（問：提示本
    院94年度促字第36104號卷所附對債務人甲○○於九十四年
    八月四日之送達回證，有何意見？）．．．本件送達處所是
    公寓大樓，沒有統一的管理員，都是在一樓按電鈴上去六樓
    ，看住戶有無在家，請他下來簽收。本件因為是法院文書，
    才用寄存送達的方式處理，該公寓大樓在一樓有設置每一戶
    的信箱（我記憶中該大樓有七層樓），寄存送達通知書我會
    貼在設置在一樓該住戶的信箱，通知書上會註記送達人名字
    、地址、郵件號碼、送達人簽章、日期等，並通知住戶去派
    出所拿信件。寄存送達，通常投遞二次，按電鈴沒有人領取
    ，第二次才會以寄存方式處理，寄存送達依照中華郵政公司
    的規定，要投遞二次沒有人收，才會以寄存送達方式處理，
    寄存送達通知書黏貼信箱後，當天我們就會送到派出所給警
    員簽收。本件送達證書上有藍筆打勾、有寫「寄存」二字是
    我的筆跡，所以本件我確定有依照寄存送達方式作業。本件
    的寄存送達通知書依規定，一份貼在大門旁的信箱（因為公
    寓大廈的大門黏貼的話會被撕掉，所以就會貼在大門旁被投
    遞人的信箱上），本件信箱就在大門旁，所以一份貼在大門
    旁信箱，另外我會製作一份通知書投在信箱內。」等語（見
    原審卷第146頁筆錄），可認郵務人員姜文正向抗告人甲○
    ○設於台中南屯區○○○街32之1號6樓戶籍地址送達系爭支
    付命令時，因未會晤聲請人亦無應受領文書之同居人或受僱
    人，乃依規定將送達通知書一份張貼在抗告人前開戶籍地之
    公寓大樓一樓大門旁之信箱，另一份置於信箱內，應足使抗
    告人返家時知悉寄存送達之事由，俾能及時領取應送達之支
    付命令，則抗告人設於所住公寓大樓一樓門首旁之信箱亦可
    認為門首之一部分，送達之郵務人員將製作之寄存送達通知
    書黏貼於抗告人設於住所一樓之信箱以代黏貼於門首，效力
    應與黏貼於門首無異，其寄存送達之方法尚無不當，系爭支
    付命令之送達自屬合法。
六、末按支付命令送達後，債務人對於支付命令未於20日之不變
    期間內合法提出異議者，支付命令與確定判決有同一之效力
    ，前項支付命令有第496條第1項之情形者，得提起再審之訴
    ，並以支付命令之聲請，視為起訴，民事訴訟法第521條定
    有明文。查系爭支付命令於94年8月4日依寄存送達之方式送
    達於抗告人之戶籍地，抗告人對於系爭支付命令既未於法定
    期間合法提出異議，系爭支付命令依民事訴訟法第521條規
    定即屬確定，而與確定判決有同一之效力，抗告人就確定之
    支付命令提起再審之訴，並無不合，原法院以系爭支付命令
    未確定為由，遽認抗告人再審之訴為不合法，而裁定予以駁
    回，自有未合。抗告論旨雖未就此指摘，惟原裁定既有如上
    違誤之處，自應由本院將原裁定廢棄發回原法院更為適法之
    裁判。
七、據上論結，本件抗告為有理由，依民事訴訟法第492條第1項
    ，裁定如主文。
中　　華　　民　　國　　96　　年　　1 　　月　　31　　日
                  民事第二庭    審判長法　官　童有德
                                      法　官  蔡秉宸
                                      法　官  翁芳靜
以上正本係照原本作成。
再為抗告應以適用法規顯有錯誤為理由，並經本院之許可，該許
可以原裁定所涉及之法律見解具有原則上之重要性者為限。
如提起再抗告者應於裁定送達後十日內向本院提出抗告理由狀（
須按照他造人數附具繕本）並繳納抗告裁判費新臺幣壹仟元，同
時委任律師或具有律師資格之關係人為代理人。
　　　　　　　　　　　　　　　　　　　書記官　許美惠
中　　華　　民　　國　　96　　年　　2 　　月　　2 　　日
                                                      Ｃ
